【裁判字號】    97,審訴,2377
【裁判日期】    980227
【裁判案由】    確認股權不存在
【裁判全文】
臺灣臺北地方法院民事判決            97年度審訴字第2377號
原      告  丁○○
                        號3樓.
訴訟代理人  曾郁智律師
被      告  歐偑有限公司
法定代理人  甲○○
            己○○原名薛俗成.
                        號11.
            丙○○
            戊○○
上列當事人間確認股權不存在事件，本院於中華民國98年2 月17
日言詞辯論終結，判決如下：
    主      文
確認原告對被告之股東權不存在。
訴訟費用新臺幣肆萬零陸佰元由被告負擔。
    事實及理由
一按解散之公司除因合併、分割或破產而解散外，應行清算；解
  散之公司，於清算範圍內，視為尚未解散；公司經中央主管機
  關撤銷或廢止登記者，準用前開規定；公司之清算人，在執行
  職務範圍內，為公司負責人；有限公司之清算，以全體股東為
  清算人，但本法或章程另有規定或經股東決議，另選清算人者
  ，不在此限，公司法第24條、第25條、第26條之1、第8條第 2
  項、第113 條準用第79條分別定有明文。查被告業於民國94年
  10月26日經主管機關廢止其公司登記，有被告之變更登記表在
  卷可稽，是被告即應行清算，而被告之章程並未針對清算人之
  人選設有規定，且被告迄未向本院呈報清算人，有其章程及本
  院民事紀錄科查詢表足憑，是應以其全體股東為清算人，對外
  代表公司。依卷附被告之變更登記表所載（見本院卷第3 頁）
  ，被告之股東除原告外，尚有甲○○、己○○、丙○○、戊○○，惟乙○○部分係遭他人冒用其身分證件為登記，業經本院
  刑事庭97年度訴字第1810號判決認定在案，有該判決書可佐（
  見本院卷第25-29 頁），足認乙○○並非被告之股東。至丙○○雖到庭表示其亦遭他人冒用其證件登記為被告股東云云（見
  本院卷第31頁），惟未能提出證據證明之，所言尚難遽信，故
  應以甲○○、己○○、丙○○、戊○○為被告之法定代理人進
  行本件訴訟，合先敘明。
二原告起訴主張：伊非被告之股東，卻遭他人冒用伊名義，偽造
  股東同意書，並登記為被告之股東，出資額新臺幣（下同）4,
  000,000 元。實則伊從未親自或授權第三人投資被告，亦未參
  加被告之股東會或受有任何盈餘分配，伊並不認識被告任何股
  東，亦未簽署上開股東同意書，與被告間並無股東關係存在。
  伊因遭人冒名登記為被告股東，致伊於主管機關登記資料中仍
  被列為被告之股東，嚴重影響伊之權利，惟伊既對被告無股東
  權，對此實有確認以保權益之必要。聲明為：確認原告對被告
  之股東權不存在。
三得心證之理由：
  (一)按確認法律關係之訴，非原告有即受確認判決之法律上利益
    者，不得提起之，民事訴訟法第247 條前段定有明文。而該
    條所謂即受確認判決之法律上利益，係指因法律關係之存否
    不明確，致原告在私法上之地位有受侵害之危險，而此項危
    險得以對於被告之確認判決除去之者而言（最高法院42年臺
    上字第1031號判例參照）。原告對被告是否有股東權存在，
    攸關原告對被告是否有身為股東之權利義務關係，原告對此
    自有請求確認之法律上利益，其提起本件確認之訴，於法即
    無不合。
  (二)原告主張其經登記為被告股東，核與卷附被告之變更登記表
    所載相符（見本院卷第3頁）。而觀諸91年4月15日股東同意
    書（附於被告公司登記案卷），其內雖記載原告自被告原股
    東乙○○受讓出資額3,000,000元、自戊○○受讓出資額1,0
    00,000元，然乙○○係遭他人以偽造文書之方式登記為被告
    股東，有本院97年度訴字第1810號刑事判決在卷可稽，且戊○○亦否認曾簽署該份同意書（見本院卷第31頁背面），足
    證原告並未因受讓乙○○、戊○○對被告之出資額，而成為
    被告之股東，堪認原告主張其係遭人冒用名義登記為被告股
    東一節非虛。是兩造間並無股東關係存在，應堪認定。準此
    ，原告訴請確認其對被告之股東權不存在，為有理由，應予
    准許。
四訴訟費用負擔之依據：民事訴訟法第78條。
中    華    民    國    98    年    2     月    27    日
                  民事第六庭    法  官  陳婷玉
以上正本係照原本作成
如對本判決上訴，須於判決送達後20日內向本院提出上訴狀
中    華    民    國    98    年    2     月    27    日
                                書記官  曾靖雯


司法院資訊處製作；財團法人民間司法改革基金會備份。
